【裁判字號】    88,上易,4653
【裁判日期】    890118
【裁判案由】    違反商標法
【裁判全文】
臺灣高等法院刑事判決                        八十八年度上易字第四六五三號
    上  訴  人  甲○○
    即  被  告
    選任辯護人  蔡惠琇
右上訴人因違反商標法案件，不服臺灣臺北地方法院八十八年度易字第三九四號，中
華民國八十八年九月九日第一審判決（起訴案號：臺灣臺北地方法院檢察署八十七年
度偵字第二四八六六號）提起上訴，本院判決如左：
    主      文
上訴駁回。
    事實及理由
一、本案經本院審理結果，認第一審以上訴人即被告甲○○犯商標法第六十二條第一
    款意圖欺騙他人，於同一商品，使用近似他人註冊商標之圖樣罪，判處有期徒刑
    三月，並諭知易科罰金折算之標準為三百元折算一日，認事用法及量刑均無不當
    ，應予維持，並引用第一審判決書記載之事實、證據及理由（如附件）。
二、被告固以被告雖係九雅興業有限公司負責人，但本身並未負責中東業務，本件係
    由業務員負責與國外客戶聯絡，再由國外客戶依寄來之樣品代為加工包裝，故被
    告並不知情，且本件所涉布匹並非告訴人公司專有或獨賣，故告訴人公司業績消
    長乃市場競爭使然，本次貨物出口，被告公司實際利潤不到百分之三，故實無犯
    罪動機或非法利得之意圖，被告實無意圖欺騙他人之故意，因而指摘原審判決不
    當而提起上訴。
三、本件證人丁○○固於本院調查時到庭證稱該次貨物係由伊依客戶指示交予工廠處
    理，程序上僅將合約確認單交予被告審核，在過程中被告僅會看到合約部分云云
    ，另證人丙○○則於本院調查時證稱合約上僅有品名、單價及交貨地點，並不包
    括包裝方式，故負責人對於包裝方式並不清楚。惟查，依九雅公司與WORLDTEX公
    司間往來資料，確附有與力鵬公司近似商標之彩條，有九雅公司契約資料在卷可
    稽，而本件有關與力鵬公司所註冊商標相似之老鷹圖樣，於訂單上即有指示，業
    據證人丁○○於原審法院到庭證述明確（原審卷第五六頁反面），且據被告於原
    審法院中供稱：「業務提供公司樣品給客戶，若喜歡即下訂單並開立信用狀，業
    務即將訂單及信用狀交予助理，助理即打合約給業務確認，交由業務經理會簽再
    總至我處，除訂單之外，尚有訂單評核表（即成本分析表），我會看是否有利
    潤，若有利潤即核可。」（原審卷第三二四頁反面），足徵證人丁○○、丙○○
    於本院調查時所為被告不知本件布匹買賣將附有上開彩條之證述，要與事實不符
    ，尚不足援為有利於被告認定之依據。被告徒以其並未參與本件印製布匹過程為
    由，並執右揭理由認其並無犯罪故意，指摘原判決不當而提起上訴，為無理由，
    應予駁回。
據上論斷，應依刑事訴訟法第三百七十三條、第三百六十八條判決如主文。
本案經檢察官吳慎志到庭執行職務
中    華    民    國      八十九      年      一      月      十八      日
                            臺灣高等法院刑事第十七庭
                                審判長法  官  陳  正  雄
                                      法  官  許  錦  印
                                      法  官  林  勤  純
右正本證明與原本無異
本判決不得上訴
                                      書記官  賴  思  華
中    華    民    國      八十九      年      一      月      二十一    日
附錄本案論罪科刑法條全文
商標法第六十二條
意圖欺騙他人，有左列情事之一者，處三年以下有期徒刑、拘役或科或併科新臺幣二
十萬元以下罰金：
  一、於同一商品或類似商品，使用相同或近似於他人註冊商標之圖樣
      者。
  二、於有關同一商品或類似商品之廣告、標帖、說明書、價目表或其
      他文書，附加相同或近似於他人註冊商標圖樣而陳列或散布者。
附件：
臺灣臺北地方法院刑事判決                          八十八年度易字第三九四號
    公  訴  人  臺灣臺北地方法院檢察署檢察官
    被      告  甲○○  男三十五歲（民國○○○年○月○○○日生）
                        住台北市○○街○段二八０號三樓
                        居台北市○○○路九十五號五樓
                        身分證統一編號：Ｚ000000000號
    選任辯護人  蔡惠琇律師
右列被告因違反商標法案件，經檢察官提起公訴（八十七年度偵字第二四八六六號）
，本院判決如左：
    主  文
甲○○意圖欺騙他人，於同一商品，使用近似於他人註冊商標之圖樣，處有期徒刑
月。如易科罰金，以參佰元折算壹日。
扣案之貼有近似於如附圖所示之商標圖樣彩條之布匹二十五碼沒收。
    事  實
一、甲○○係設於台北市○○○路九十五號五樓之九雅興業有限公司（下稱九雅公司
    ）之負責人，明知如附圖所示之商標圖樣，業經力鵬企業股份有限公司（下稱力
    鵬公司）向經濟部中央標準局註冊登記，取得前述商標之專用權，註冊號數為第
    一五三六一九號，指定使用於疋頭、膠布、帆布等商品，專用期間自民國七十年
    六月十六日起至八十年六月十五日止，嗣經延展至九十年六月十五日，竟意圖欺
    騙他人，於八十七年八月中旬，委託不知情之設於台北市○○街二二二巷三十九
    號一樓之鍵裕印刷有限公司，印製近似於如附圖所示之商標圖樣之彩條及貼紙，
    再委託不知情之設於桃園縣觀音鄉○○路○段九六八號之貿新實業股份有限公司
    （下稱貿新公司）觀音廠染整包裝布匹三萬碼（每卷二十五碼，共一千二百碼）
    ，並將上開彩條及貼紙約二千六百張貼於布匹上，每捲布匹須貼上彩條及貼紙二
    張，原擬出口至中東國家之WORLDTEX公司，嗣於同年八月二十九日下午四時許，
    在貿新公司觀音廠，為警查獲，並扣得貼有近似於如附圖所示之商標圖樣彩條之
    布匹二十五碼。
二、案經力鵬公司訴由桃園縣警察局大園分局報請台灣桃園地方法院檢察署呈請台灣
    高等法院檢察署檢察長核轉臺灣臺北地方法院檢察署檢察官偵查起訴。
    理  由
一、訊據被告甲○○固供承於上開時、地扣得之彩條為伊所有，惟矢口否認有何侵害
    他人商標之犯行，辯稱：其係依照中東國家要求之彩條圖案生產，並不知彩條中
    之老鷹圖案為力鵬公司之商標；其雖身為九雅公司之負責人，但本身並不負責本
    次訂單、業務及出貨之業務，係由業務員丁○○負責與國外客戶聯繫，再遵照國
    外客戶寄來樣品代為加工、包裝，被告事前並不知情，亦未參與作業；被告於警
    訊時係供稱：我們公司交人印刷，警察以為被告為負責人即直接寫被告，但與實
    際有所出入，此由證人廖本超於八十八年四月十五日到庭證稱：被告並未因這批
    布與其直接聯繫等語可證，且被告之自白與證人丁○○、廖本超之證詞不符，不
    得採為證據，被告事前確不知情，亦未參與本件印刷、業務，並無意圖欺騙他人
    之故意；九雅公司與告訴人公司之業務往來係於四五年前，且均以日本市場為主
    ，該日本市場銷售之布匹並不需懸掛商標彩條，此有告訴人提出九雅公司之訂單
    中載明「中性彩條」可證，並有告訴人員工林建東於鈞院八十八年四月十五日之
    證言，均難苛責被告還記得告訴人公司之商標；告訴人所提出之營業額資料乃告
    訴人公司自行製作之私文書，與本件無關，更不足以證明被告有故意冒用商標之
    行為，況本件所涉布匹並非告訴人公司專有、獨賣，故告訴人公司業績消長，乃
    市場競爭使然，告訴人稱係九雅公司仿冒所致實有誤解；被告公司因業務員失察
    ，誤用商標，反造成被告公司損失不貲，並未獲利，且本件被告實際利潤不到百
    分之三，可知被告公司並無動機或取得非法利得之意圖可言云云。惟查：
（一）右揭事實，業據告訴人力鵬公司之代理人陳芳俞律師指述綦詳，並有商標註冊
      證、照片六幀、正品仿品彩條對照（見台灣桃園地方法院檢察署八十七年度偵
      字第一三七二二號偵查卷第十二、十五、二十二至二十四頁）、付款申請單、
      統一發票、估價單（見台灣台北地方法院檢察署八十七年度偵字第二四八六六
      號偵查卷第十七至二十四頁）附卷、往來報單、訂單資料（置於外放證物袋內
      ）及扣案之貼有近似於如附圖所示之商標圖樣彩條之布匹二十五碼可佐，並有
      證人即貿新公司觀音廠廠長陳哲彬、經理廖本超、被告公司業務部職員林建東
      證述明確（見台灣桃園地方法院檢察署八十七年度偵字第一三七二二號偵查卷
      第十六至十七頁之警訊筆錄、本院卷第二四九至二五○頁之八十八年四月十五
      日訊問筆錄、第三○○頁之八十八年六月十日訊問筆錄）。
（二）被告所經營之九雅公司與告訴人公司自八十五年間起即有業務往來，此有客戶
      資料卡、授信申請書、支票、發票、傳真在卷足憑（見本院卷第九十一至一○
      一頁），又告訴人公司職員所印製之名片均有如附圖所示之商標圖樣，此有名
      片六紙在卷可按（置於本院卷第三五二頁之證物袋），而被告亦曾與告訴人公
      司職員交換名片，雙方既有業務往來，則互換名片乃一般常情，且經證人即告
      訴人公司職員李建樺證述綦詳（見本院卷第三四七頁背面之八十八年八月十七
      日審判筆錄），並為被告所自承（見本院卷第二五一頁背面之八十八年四月十
      五日訊問筆錄），被告自就告訴人之商標圖樣有所認識，其所辯不知悉云云，
      顯不足採。
（三）至證人即告訴人公司職員林建東證稱：九雅公司均用中性彩條等語（見本院卷
      第二五一頁背面之八十八年四月十五日訊問筆錄），經證人廖本超解釋所謂中
      性彩條即沒有商標之意（見本院卷第二五一頁背面之八十八年四月十五日訊問
      筆錄），後經證人李建樺證稱：原則上中東客戶之貨物均有英文商標（即老鷹
      圖案、TRANSCOLOR及力鵬公司之英文名稱），除非客人要求，始用中性商標（
      即老鷹圖案及TRANSCOLOR），故縱使被告公司與告訴人公司於四五前年之業務
      往來係使用所謂「中性商標」之彩條，然其上仍有老鷹圖案及TRANSCOLOR，被
      告尚難以此卸責。
（四）證人廖本超於本院結證稱：力鵬公司、九雅公司委託布匹染整均用如附圖所示
      之商標圖樣，曾於八十七年間至九雅公司與被告、工務乙○○洽談接觸業務，
      我具妥配合措施後，拿布給他們測試，沒有就單一產品討論等語（見本院卷第
      二四九至二五○頁之八十八年四月十五日訊問筆錄），足見被告確實參與本件
      整染業務之進行，其明知以近似於如附圖所示商標圖樣之彩條黏貼於布匹之上
      甚明。
（五）至證人丁○○、張育誠固均證稱：被告未看過彩條等語（見本院卷第五十六至
      五十七頁之八十八年三月十一日訊問筆錄、第三○二頁之八十八年六月十日訊
      問筆錄），然證人均於被告公司任職，其證述難免偏頗，況九雅公司員工人數
      約二十五位，分營業、總務、會計、工務等四部門，營業部門設有業務經理、
      業務員、業務助理等職位，對外交易往來由業務決定，負責接單、出差、與客
      戶接洽，助理負責繕打訂單、加工指示單，交由業務確認後，再由業務經理簽
      核彙總訂單、訂單評核表（即成本分析表）交由被告確認訂單並簽訂契約，業
      經證人丁○○、張育誠證述綦詳（見本院卷第五十六至五十七頁之八十八年三
      月十一日訊問筆錄、第三○二頁之八十八年六月十日訊問筆錄），並為被告所
      自承（見本院卷第三二四頁之八十八年七月二十九日訊問筆錄），是以被告公
      司之規模，被告焉有諉為不知之理？再者，據被告所提出由WORLDTEX公司寄送
      之彩條樣本，其上「老鷹圖案」及「TRANSCOLOR」間尚有「  」之符號（見外
      放證物之證據三－客戶：WORLDTEX誤用商標之訂單檔案），而觀諸被告委託鍵
      裕印刷有限公司印製之彩條，並無該符號及「TRANSCOLOR」，益徵被告明知該
      圖樣為告訴人專有之商標。
（六）綜上所述，被告所辯，無非係事後飾卸避就之詞，尚難採信，故事證明確，其
      犯行堪以認定。
二、核被告所為，係犯商標法第六十二條第一款之罪。爰審酌被告犯罪之牟利動機、
    智識程度、尚未出貨即遭查獲、所得利益、仿冒商標致告訴人所受之損害及犯罪
    後否認犯罪態度等一切情狀，量處如主文第一項所示之刑，並諭知易科罰金之折
    算標準。扣案之貼有近似於如附圖所示之商標圖樣彩條之布匹二十五碼，為被告
    使用仿冒商標之商品，並依商標法第六十四條沒收。
據上論斷，應依刑事訴訟法第二百九十九條第一項前段、商標法第六十二條第一款、
第六十四條、刑法第十一條前段、第四十一條、罰金罰緩提高標準條例第二條，判決
如主文。
本案經檢察官劉成焜到庭執行職務。
中      華      民      國    八十八    年      九      月      九      日
                                      臺灣臺北地方法院智慧財產權專庭
                                          法  官  蔡 惠 如
右正本證明與原本無異。
如不服本判決，應於判決送達後十日內，向本院提出上訴狀。
                                          書記官  彭 雅 慧
中      華      民      國    八十八    年      九      月      十五    日


司法院資訊處製作；財團法人民間司法改革基金會備份。
